【裁判字號】    90,上訴,1135
【裁判日期】    901031
【裁判案由】    違反著作權法
【裁判全文】
臺灣高等法院臺南分院刑事判決          九十年度上訴字第一一三五號  Ａ
      上  訴  人
      即自 訴 人  丙  ○  ○.
      自訴代理人  甲  ○  ○
      被      告  乙  ○  ○
      選任辯護人  鄭  世  賢
右上訴人因被告違反著作權法案件，不服臺灣臺南地方法院八十九年度自字第四七五
號中華民國九十年七月十日第一審判決，提起上訴，本院判決如左：
      主      文
上訴駁回。
      理      由
一、自訴意旨略以：自訴人丙○○（原名陳昆成）於民國（以下同）八十六年四月一
    日首先創作「骨灰罈置放箱」著作，經向內政部申請為「美術著作」著作權登記
    ，獲內政部於八十六年五月十二日以台（八六）內著字第八六０七０七八號函覆
    准以八一五三五號登記。不料周尚賢（業經自訴代理人於九十年一月五日庭訊時
    ，當庭表示撤回自訴）意圖出租，未經自訴人同意，委託意圖銷售之被告乙○○
    擅自重製自訴人之前揭著作物。因認被告涉犯著作權法第九十一條第一項及第二
    項之罪嫌云云。
二、按犯罪事實應依證據認定之，無證據不得推定其犯罪事實。又不能證明被告犯罪
    者，應諭知無罪之判決，刑事訴訟法第一百五十四條、第三百零一條第一項分別
    定有明文。再按，依著作權法取得之著作權，其保護僅及於該著作之表達，而不
    及於其表達之思想、程序、製程、系統、操作方法、概念、原理、發現，著作權
    法第十條之一定有明文。故著作權所欲保護之對象，係表達構想之形態及其原創
    性，而所謂「重製」指以印刷、複印、錄音、錄影、攝影、筆錄及其他方法有形
    之重複製作。又美術著作依其性質僅專有重製、公開展示、改作權利而不及於依
    該著作圖形所製成之成品，至依圖形所成之成品係實施權，圖形所蘊含之原理、
    原則功能、技術應係專利權之範疇（最高法院八十四年度台上字第七八０號判決
    參照）。
三、本件上訴人即自訴人認被告乙○○涉嫌違反著作權法第九十一條第一項及第二項
    之罪嫌，無非是以自訴人為上開著作之著作人及著作財產權人，被告乙○○意圖
    銷售，擅自重製，其成品並存放於臺南縣學甲鎮頭港里筏子頭三之十二號「竹篙
    山靈骨寶塔」，有重製物之照片可佐。且經自訴人以存證信函告知被告侵害一事
    ，仍置之不理為其主要論據。惟被告乙○○堅決否認有何違反著作權法之犯行，
    辯稱：自訴人並非著作權人，上開著作之著作權人為佳鑌工業股份有限公司。況
    伊亦享有新型專利第一四一九八九號「具組合式納骨櫃之結構改良」專利權，其
    依其享有之專利權實施生產納骨櫃，並未侵害自訴人之著作權等語。
四、經查：
  (1)自訴人於八十六年四月一日首先創作「骨灰罈置放箱」著作，經向內政部申請為
    「美術著作」著作權登記，獲內政部於八十六年五月十二日以台（八六）內著字
    第八六０七０七八號函覆准以八一五三五號登記，自訴人為上開著作之著作人及
    著作財產權人等情，業據自訴人陳明在卷可按，並有內政部上開函文影本一份、
    內政部著作權登記簿謄本影本一份及設計圖六份在卷可稽。自訴人既於著作之原
    件上，以通常之方式表示著作人之本名，依著作權第十三條第一項之規定，推定
    自訴人為上開著作之著作人。被告乙○○辯稱自訴人非上開著作之著作人云云，
    然未提出反證以證明之，其上開辯詞尚非可採。
  (2)又著作權者，乃在保護著作人精神上創作之利益，而專利權所保護者，乃係產品
    或技術本身具有之產業上價值。著作權與專利權雖同樣是以人類無形之智能創作
    為對象，惟著作權與專利權兩者之概念和保護範疇有所區別：著作權保護者仍係
    觀念之表達或表達方式，而專利保護的則是具體化之概念，例如成品之製程、施
    作等。系爭骨灰罈置放箱既係美術工藝品而屬著作權法中所稱之美術著作，依其
    性質應僅專有重製、公開展示及改作之權利。而所謂「重製」，係指以印刷、複
    印、錄音、錄影、攝影、筆錄或其他方法有形之重複製作，換言之，美術工藝品
    之保護，乃指他人不得以印刷、複印、錄影、筆錄等方法重製同樣之美術工藝品
    ，而不及於該美術工藝品內所薀含之技術思想，美術工藝品內所蘊含之原理、原
    則功能、技術應屬專利之範疇，非僅以著作權即得包括在內。故倘依美術工藝品
    標示之尺寸、規格或器械結構圖等以按圖施工之方法將著作表現之概念製作成立
    體物者，係屬專利法上所稱之「實施」，與重製有別，並非著作權法所保護之權
    利。職是，本件被告乙○○縱係依樣將自訴人享有著作財產權之美術工藝品製成
    立體實物，揆諸前揭說明及判例意旨，亦非屬著作權法所保護之範疇，被告乙○
    ○之行為自與刑責之成立無涉。何況自訴人於本院所提出存案之之所謂「骨灰罈
    置放箱美術工藝品製成立體實物」係木板併排製成、重量輕、體積略小、箱有一
    面懸空，而被告於本院所提出存案之專利權「組合式納骨櫃」係塑鋼灌注一體成
    型，重量重、體積略大（即尺寸稍大）、箱體背面加一銜接銷可供銜接定位四個
    納骨櫃、箱之一面有塑鋼灌注之印花箱門板構成一只密閉式納骨櫃等，兩者之外
    觀、構造及材質亦非完全相同，有該兩只箱櫃存案可供比對。綜上，足見被告乙
    ○○上開辯解，應可採信。此外，復查無其他積極證據足資證明被告乙○○有自
    訴意旨所指述之犯行，揆諸首開說明，為不能證明被告乙○○犯罪，原審判決諭
    知被告無罪，認事用法均無不當。自訴人上訴意旨仍執陳詞指摘原判決不當，為
    無理由，應予駁回。
據上論結，應依刑事訴訟法第三百六十八條，判決如主文。
中    華    民    國      九十      年      十        月      三十一    日
                                  臺灣高等法院臺南分院刑事第一庭
                                      審判長法官  鄭    文    肅
                                            法官  王    浦    傑
                                            法官  黃    三    哲
右正本證明與原本無異。
如不服本判決，應於判決送達後十日內向本院提出上訴狀，其未敘述理由者並應於提
出上訴狀後十日內向本院補提理由書（應附繕本)。
                                      法院書記官  陳    淑    貞
中    華    民    國      九十      年      十一      月        一      日


司法院資訊處製作；財團法人民間司法改革基金會備份。
